【裁判字號】    96,交簡上,341
【裁判日期】    970421
【裁判案由】    公共危險
【裁判全文】
臺灣高雄地方法院刑事判決           96年度交簡上字第341號
上  訴  人
即  被  告  乙○○
上列上訴人因公共危險案件，不服本院交通法庭於中華民國96年
10月31日以96年度交簡字第3711號所為之第一審刑事簡易判決（
聲請簡易判決處刑案號：臺灣高雄地方法院檢察署96年度偵字第
26566 號），提起上訴，本院管轄之第二審合議庭判決如下：
    主  文
上訴駁回。
    事  實
一、乙○○於民國96年9 月11日16時許，在高雄市前鎮區草衙朋
    友家服用藥酒2 杯後，其視覺能力變差、運動反射神經遲鈍
    ，以致判斷及注意力均受嚴重影響，已不能安全駕駛動力交
    通工具，竟率爾駕駛車牌碼H9D-506 號重型機車，於同日19
    時許，由上址騎乘該機車，行駛在高雄市○○路北往南方向
    左轉小港路時，於同日19時55分在小港路287 號因警執行臨
    檢勤務而查獲，於同日20時34分許在高雄市政府警察局小港
    分局小港派出所內對乙○○施以呼氣酒精濃度測試，測試結
    果，其呼氣所含酒精濃度為每公升0.55毫克（0.55ＭＧ／Ｌ
    ），始獲悉上情。
二、案經高雄市政府警察局小港分局報請臺灣高雄地方法院檢察
    署偵查聲請簡易判決處刑。
    理  由
一、證據能力部分
    被告以外之人於審判外之陳述，雖不符前4 條之規定，而經
    當事人於審判程序同意作為證據，法院審酌該言詞陳述或書
    面陳述作成時之情況，認為適當者，亦得作為證據，刑事訴
    訟法第159 條之5 第1 項定有明文。本件被告及檢察官對本
    院所引審判外陳述證據，均同意作為本案證據使用，本院審
    酌各該證據作成之情況，並無不法取供等非任意性事由，認
    為適當，爰依刑事訴訟法第159 條之5 第1 項作為本案證據
    使用。
二、認定犯罪事實所憑之證據及理由
    訊據被告固坦承確有於上揭時、地飲酒後，乘騎前開機車，
    行經上開地點為警查獲之事實，惟矢口否認有何公共危險犯
    行，辯稱：平日酒量甚佳，當日僅飲用2 杯藥酒，不影響其
    駕駛能力，並非不能安全駕駛，且當日警方對其實施酒測共
    7 次，最後1 次雖測得呼氣酒精濃度雖為每公升0.55毫克，
    然何以在之前6 次均未測得呼氣酒精濃度，質疑本案酒精測
    試紀錄單非其呼氣值，且酒測儀器有問題，該次酒測值之數
    值亦有疑問云云。經查：
(一)、被告確有於上開時、地食用藥酒2 杯，並於嗣後騎車欲返家
    ，於96年9 月11日19時55分許，在高雄市○○區○○路北往
    南方向左轉小港路方向時，經警發現被告行車搖晃，且停於
    平和路與小港路口紅綠燈前，亦有不穩倒下之勢，嗣經警追
    至小港路287 號將被告攔下，帶回派出所於同日20時34分許
    實施酒精濃度測試，測得被告吐氣所含酒精濃度值為0. 55
    MG /L 等情，業據被告供承不諱（詳警卷第2 頁至第3 頁）
    ，復有刑法第185 條之3 案件測試觀察紀錄表、酒精測試紀
    錄單及職務報告附卷可稽（詳警卷第7 頁至第8 頁；本院卷
    第52頁），此部分之事實，堪予認定。
(三)、查被告雖辯稱僅飲用2 杯藥酒，並不影響其駕駛能力云云，
    然按，飲酒後呼氣酒精濃度已達每公升0.55毫克以上，肇事
    率為一般正常人之10倍，認為已達不能安全駕車之標準，此
    業經法務部88年5 月18日以法88檢字第001669號函告週知，
    應為絕對不能安全駕駛動力交通工具。且依醫學文獻（參考
    自Goldfrank ’sTox icologic Emerge ncies 6th edition
    ）所知，酒精對人體造成之影響，於呼氣時酒精濃度達每公
    升0.25毫克（約合體內血液中酒精濃度50mg/dl 或0.05％）
    即會輕度中毒，造成輕度協調功能降低；呼氣酒精濃度達每
    公升0.5 毫克時（約合體內血液中酒精濃度100mg/d l 或0.
    1 ％）屬中度中毒症狀，出現反應較慢、感覺減低、影響駕
    駛之狀況，此有行政院國軍退除役官兵輔導委員會臺北榮民
    總醫院88年8 月5 日（88）北總內字第26868 號函文1 紙可
    據。本件被告呼氣酒精濃度已達每公升0.55毫克，依前揭說
    明，應認已達絕對不能安全駕駛之程度；況被告於駕駛過程
    中，駕駛車身搖擺不定之駕駛操控力欠佳、作直線測試腳步
    不穩之現象及查獲後有多話等情事，業據上開刑法第185 條
    之3 案件測試觀察紀錄表記載明確（詳警卷第5 頁），復觀
    之被告於員警製作第1 次筆錄時，以有喝酒為由拒絕製作筆
    錄（詳警卷第2 頁），益徵其騎乘上開機車時，顯已達不能
    安全駕駛之程度，故被告所辯，顯不足採。
(四)、次查，被告又辯稱：當日警方對其實施酒測7 次，最後1 次
    測得呼氣酒精濃度雖為每公升0.55毫克，何以在之前6 次均
    未測得呼氣酒精濃度，質疑酒精測試紀錄單並非我的，且酒
    測儀器有問題，該次酒測值之數值亦有疑問云云，然經本院
    勘驗當日員警對被告施以呼氣酒精濃度測試過程光碟，確於
    畫面中呈現：因被告吹氣之方式不正確，經員警告知不要用
    舌頭砥住，以致前6 次酒精測試器均無法感應，且被告在酒
    測過程中，經員警一再教導被告吹氣之方式，必須含住酒測
    器之吹管吹氣及告以拒絕酒測的法律效果，並一再請被告考
    慮清楚，嗣最後始測得0.55ＭＧ／Ｌ，而列印出酒精測試紀
    錄單等情，有照片30幀及本院勘驗筆錄附卷可稽（詳本院卷
    第39至第50頁、第53頁至第55頁），核與員警之職務報告所
    載：被告在實施酒測時，藉故不配合，嘴含著吸管不吹氣或
    是用舌頭砥住吹氣，致儀器無法顯示測試值，經告知被告如
    拒不配合酒測程序，將依違反道路交通管理處罰條例第35絛
    第4 項「拒絕酒測」告發，並罰鍰新台幣60,000元及吊銷駕
    照等規定，於當日20時34分許，對被告實施酒測時始測得酒
    測值為0.55 MG/L 等情相符（詳本院卷第26頁），足認被告
    在測得酒精濃度0.55ＭＧ／Ｌ前6 次，被告吹氣均無感應，
    應係其故意不配合吹氣所致，且卷附之酒精測試紀錄單，確
    實係員警對被告實施酒測後所得之酒測值，而本案用以測試
    被告之呼氣酒精測試器型號RBTIV （器號017831/053710）
    ，於96年10月30日檢定合格，其有效期限為1 年，此有經濟
    部標準檢驗局JO0000000 號呼氣酒精測試器檢定合格證書1
    紙在卷可證（詳本院卷第29頁），顯見本案員警對被告進行
    酒精濃度之呼氣酒精測試器係經檢驗合格，且尚在有效期限
    之合格儀器。從而，被告上開所辯，亦非可採。
(五)、綜上所述，本案事證已明，被告犯行堪以認定。
三、被告行為後，刑法第185 條之3 業已於97年1 月2 日修正公
    佈，修正前該條規定為「服用毒品、麻醉藥品、酒類或其他
    相類之物，不能安全駕駛動力交通工具而駕駛者，處1 年以
    下有期徒刑、拘役或3 萬元以下罰金」，修正後規定為「服
    用毒品、麻醉藥品、酒類或其他相類之物，不能安全駕駛動
    力交通工具而駕駛者，處1 年以下有期徒刑、拘役或科或併
    科15萬元以下罰金」，而將所得科處或併科罰金之金額大幅
    提高，經比較上開修正前、後法條之結果，修正後之法律顯
    不利於被告，依刑法第2 條第1 項前段規定，本件自應適用
    行為時之刑法第185 條之3 規定論處。核被告所為，係犯修
    正前刑法第185 條之3 之不能安全駕駛動力交通工具罪。原
    判決雖未及比較適用，然經比較新舊法後，依刑法第2 條第
    1 項前段規定，既仍應適用修正前刑法第185 條之3 規定論
    罪科刑，對於判決顯然不生影響，則原判決適用行為時法即
    無不當，自不構成撤銷之事由（最高法院95年度臺上字第39
    34、4112號判決意旨參照）。原審以被告罪證明確，審酌被
    告明知酒精成分對人之意識、控制能力具有不良影響，超量
    飲酒後會導致對週遭事務之辨識及反應能力較平常狀況薄弱
    ，因而酒後駕車在道路上行駛，對往來之公眾及駕駛人自身
    皆具有高度危險性，竟仍酒後騎乘機車，經警測得呼氣酒精
    濃度達每公升0.55毫克，漠視自己及公眾行之安全，自屬可
    議，惟念其尚未造成傷亡或車輛毀損等一切情狀，依刑事訴
    訟法第449 條第1 項前段、第3 項、第454 條第2 項，修正
    前刑法第185 條之3 、第42條第3 項，刑法施行法第1 條之
    1 第1項 ，逕以簡易判決處刑，量處被告罰金新臺幣45,000
    元，如易服勞役，以新臺幣1,000 元折算1 日，經核其認事
    用法並無違誤。上訴人上訴意旨否認犯罪，指摘原判決不當
    ，為無理由，應予駁回。
據上論斷，應依刑事訴訟法第455 條之1 第1 項、第3 項、第
368 條、第364 條，判決如主文。
本案經檢察官甲○○到庭執行職務。
中    華    民    國    97    年    4    月    21    日
                  交通法庭  審判長法  官  李代昌
                                  法  官  文昌
                                  法  官  梁淑美
以上正本證明與原本無異。
不得上訴。
中    華    民    國    97    年    4    月    21    日
                                  書記官  吳良美
附錄本判決論罪之法條全文
修正前刑法第185條之3
服用毒品、麻醉藥品、酒類或其他相類之物，不能安全駕駛動力
交通工具而駕駛者，處一年以下有期徒刑、拘役或三萬元以下罰


司法院資訊處製作；財團法人民間司法改革基金會備份。
